【裁判字號】    99,民商訴,9
【裁判日期】    990614
【裁判案由】    侵害商標權有關財產權爭議等
【裁判全文】
智慧財產法院民事判決
                                     99年度民商訴字第9號
原      告  日本特殊陶業株式會社
           （ 中譯：日商日本特殊陶業股份有限公司）
法定代理人  甲○○○
訴訟代理人  蔡欽源 律師
            陳彥勳 律師
複代理人    林昱瑩 律師
被      告  乙○○
上列當事人間侵害商標權有關財產權爭議等事件，本院於中華民
國99年5 月24日言詞辯論終結，判決如下：
    主  文
被告應給付原告新臺幣柒萬肆仟捌佰陸拾元及自民國九十九年二
月十一日起至清償日止，按週年利率百分之五計算之利息。
被告應負擔費用將本件民事確定判決書之案號、當事人、案由欄
及主文全文、本案刑事確定判決書之主文全文與事實欄、及如附
件所示之道歉啟事，以不大於24.8×7.8 公分之篇幅，登載於經
濟日報之全國版一日。
原告其餘之訴駁回。
訴訟費用由被告負擔三分之二，餘由原告負擔。
本判決第一項得假執行。
原告其餘假執行之聲請駁回。
    事實及理由
壹、程序方面：
一、本件原告為依日本法所設立登記之外國法人，具有涉外因素
    ，其主張被告侵害其商標權應負擔損害賠償，為一關涉智慧
    財產權之私法爭訟，自應適用民事訴訟法及涉外民事法律適
    用法以定本件之管轄法院及準據法。依智慧財產案件審理法
    第7 條規定，智慧財產法院組織法第3 條第1 款、第4 款所
    定之民事事件，由智慧財產法院管轄。本件既屬因商標法所
    保護之智慧財產權益所生之第一審民事案件，符合智慧財產
    法院組織法第3 條第1 款規定，本院依法自有管轄權。次按
    ，「關於由侵權行為而生之債，依侵權行為地法。但中華民
    國法律不認為侵權行為者，不適用之。」，涉外民事法律適
    用法第9 條定有明文。故關於涉外侵權行為之準據法，應適
    用「侵權行為地」及「法庭地法」，查原告主張被告之侵權
    行為係發生在我國境內，依上開規定，本件涉外事件之準據
    法，自應依中華民國之法律。
二、被告乙○○經合法通知，未於最後言詞辯論期日到場，核無
    民事訴訟法第386 條所列各款事由，應依原告之聲請，由其
    一造辯論而為判決。
貳、實體方面：
一、原告聲明求為判決：(一)被告應給付原告新臺幣（下同）78,8
    00元，及自起訴狀繕本送達之翌日起至清償日止，按年息5%
    計算之利息。(二)被告應負擔費用，於經濟日報全國版平常日
    A1版刊登長24.8公分、寬7.8 公分之本案刑事終局判決之主
    文欄與事實欄，及本件民事最後事實審判決書之案號、當事
    人、案由欄及主文欄等文字1 日。(三)被告應負擔費用，於經
    濟日報全國版報頭邊刊載如附件所載之道歉啟事文字1日。
    (四)第一項聲明，原告願供擔保，請准宣告假執行。並主張：
  (一)原告為中華民國第40559 號註冊商標（即「NGK 」文字及圖
    ，下稱系爭商標）之商標權人，系爭商標指定使用於汽、機
    車用火星塞、電熱塞、火星塞電線、火星塞帽等商品，專用
    期間自民國59年5 月1 日起，延展至99年4 月30日止，非經
    原告同意或授權，於商標專用期間內，第三人不得於同一或
    類似商品使用近似或相同之註冊商標，否則即屬侵害原告之
    商標權，而應負損害賠償責任。詎被告明知原告為系爭商標
    權人，非經原告同意或授權，不得使用系爭商標於汽、機車
    用火星塞等指定商品上，竟基於擅自使用他人商標之故意，
    自96年某日起，在臺北縣五股鄉○○路142 之12號工廠內，
    陸續以其所有噴砂機1 台、車床1 台等工具，將不知情之訴
    外人郭南墾以每顆2.5 元代價回收來之二手NGK 牌火星塞整
    修成堪用品後，裝入印有仿冒系爭商標之紙盒內，並於97年
    7 月間，以每顆18至20元之代價，陸續出售予不知情之訴外
    人鍾文河、黃丁炎、丁勇裕、林建豐、陳俊哲、郭文賢等人
    使用，顯已侵害系爭商標專用權。上開侵害系爭商標權之行
    為，於97年9 月17日為內政部警政署基隆港務警察局在臺北
    縣五股鄉○○路142 之12號查獲，並當場起出仿冒NGK 牌火
    星塞包裝材料1 批、仿冒NGK 牌火星塞成品3,940 個、半成
    品約586 公斤、砂機1 台、桌上車床1 台、帳簿1 本及火星
    雄端子2 包（約37公斤），另於臺北縣蘆洲市○○街38巷57
    弄22號2 樓被告居所查獲被告所有仿冒NGK 牌火星塞包裝盒
    1 批共2,766 個。被告對於上開侵害商標權之情節坦承不諱
    ，業經板橋地方法院檢察署檢察官以97年度偵字第27310 號
    聲請簡易判決處刑，且經板橋地方法院刑事庭以97年度簡字
    第10162 號刑事簡易判決判處罪刑，並確定在案，足證被告
    確實有故意侵害原告所有之商標權之不法行為，依法自應對
    原告負損害賠償責任。被告侵害原告系爭商標專用權之商品
    遭警方查獲者計有仿冒之NGK 牌火星塞成品3,940 個，且被
    告係以每顆18至20元之代價出售予不知情之第三者，因本件
    被告遭查獲之商品業已超過1,500 件，依上開法律規定原告
    自得請求被告賠償侵害商標權商品之總價78,800元（3940個
    x 單價20元）之損害。
  (二)本件被告確實有侵害原告商標權之事實，業經板橋地方法院
    判處罪刑確定在案，已如前述，是原告依商標法第64條規定
    自得請求被告負擔費用，將記載被告侵害商標權情事之本案
    刑事終局判決之主文欄與事實欄，及本件民事最後事實審判
    決書之案號、當事人、案由欄及主文全文等文字以24.8公分
    乘7.8 公分之版面刊載於經濟日報全國版平常日A1版1 日，
    以回復原告之商譽。又因被告係將已嚴重耗損或損壞之二手
    NGK 牌火星塞以低價購入後，自行整修成堪用品，再以印有
    仿冒之系爭商標之紙盒予以包裝並轉售予不知情之消費者，
    自足令購入之消費者產生混淆誤認之情形，誤以為其所購得
    者係原告所生產銷售之新品。再者，被告係從事機車修理業
    之人，係屬專門販售火星塞之業者，按一般生活經驗，相關
    消費者向此等專門銷售火星塞之業者購買火星塞時，應會認
    為其所購入者係屬真品，故當被告將印有仿冒之系爭商標包
    裝之火星塞銷售予消費者時，自足使相關消費者誤信其所購
    買者確屬原告所生產製造之新品。惟被告所整修之品質粗糙
    低劣，顯然將使消費者誤以為原告所生產之商品品質不良或
    耐用度不佳，甚至質疑原告之產品信用，對於原告之商譽難
    謂無減損，實已嚴重戕害原告歷經多年認真經營始於相關商
    品市場建立之高品質、高效能品牌形象，其情節不可謂不重
    大。是以，被告之行為顯已嚴重不法侵害原告之商譽，自有
    予以回復之必要，原告自得按民法第195 條第1 項規定請求
    由被告負擔費用，於經濟日報全國版報頭邊刊載如附件所載
    之道歉啟事文字1 日，以回復原告之商譽。
二、被告經合法通知未到庭，亦未提出聲明及書狀。
三、本院之判斷：
  (一)原告為系爭商標之商標權人，系爭商標指定使用於汽、機車
    用火星塞、電熱塞、火星塞電線、火星塞帽等商品，專用期
    間自民國59年5 月1 日起，延展至99年4 月30日止，業經其
    提出公司登記謄本、印鑑證明書正本各1 份、商標註冊證書
    、商標資料檢索影本各1 紙附卷可稽，堪信為真。故第三人
    非經原告同意或授權，於商標專用期間內，不得於同一或類
    似商品使用近似或相同之註冊商標，否則即屬侵害原告之商
    標權，而應負損害賠償責任。而被告明知原告為系爭商標權
    權人，非經原告同意或授權，不得使用系爭商標於汽、機車
    用火星塞等指定商品上，竟基於擅自使用他人商標之故意，
    自96年某日起，在臺北縣五股鄉○○路142 之12號工廠內，
    陸續以其所有噴砂機1 台、車床1 台等工具，將不知情之訴
    外人郭南墾以每顆2.5 元代價回收來之二手NGK 牌火星塞整
    修成堪用品後，裝入印有仿冒系爭商標之紙盒內，並於97年
    7 月間，以每顆18至20元之代價，陸續出售予不知情之訴外
    人鍾文河、黃丁炎、丁勇裕、林建豐、陳俊哲、郭文賢等人
    使用，顯已侵害系爭商標專用權。上開侵害系爭商標權之行
    為，於97年9 月17日為內政部警政署基隆港務警察局在臺北
    縣五股鄉○○路142 之12號查獲，並當場起出仿冒NGK 牌火
    星塞包裝材料1 批、仿冒NGK 牌火星塞成品3,940 個、半成
    品約586 公斤、砂機1 台、桌上車床1 台、帳簿1 本及火星
    雄端子2 包（約37公斤），另於臺北縣蘆洲市○○街38巷57
    弄22號2 樓被告居所查獲被告所有仿冒NGK 牌火星塞包裝盒
    1 批共2,766 個。被告對於上開侵害商標權之情節坦承不諱
    ，業經板橋地方法院檢察署檢察官以97年度偵字第27310 號
    聲請簡易判決處刑，且經臺灣板橋地方法院刑事庭以97年度
    簡字第10162 號刑事簡易判決判處罪刑，並確定在案，亦有
    檢察官聲請簡易判決處刑書、臺灣板橋地方法院刑事簡易判
    決書各1 份在卷足證，是以原告主張被告有故意侵害其系爭
    商標權之不法行為，即為可採。
  (二)按「因故意或過失，不法侵害他人之權利者，負損害賠償責
    任。故意以背於善良風俗之方法，加損害於他人者亦同。違
    反保護他人之法律，致生損害於他人者，負賠償責任。但能
    證明其行為無過失者，不在此限。」，民法第184 條定有明
    文。次按「商標權人對於侵害其商標權者，得請求損害賠償
    ，並得請求排除其侵害；有侵害之虞者，得請求防止之。未
    經商標權人同意，而有第二十九條第二項各款規定情形之一
    者，為侵害商標權。」、「商標權人請求損害賠償時，得就
    下列各款擇一計算其損害：一、依民法第二百十六條規定。
    但不能提供證據方法以證明其損害時，商標權人得就其使用
    註冊商標通常所可獲得之利益，減除受侵害後使用同一商標
    所得之利益，以其差額為所受損害。二、依侵害商標權行為
    所得之利益；於侵害商標權者不能就其成本或必要費用舉證
    時，以銷售該項商品全部收入為所得利益。三、就查獲侵害
    商標權商品之零售單價五百倍至一千五百倍之金額。但所查
    獲商品超過一千五百件時，以其總價定賠償金額。」，商標
    法第61條第1 、2 項、第63條第1 項亦分別定有明文。查本
    件被告故意侵害原告之商標權，已如上述，則原告依民法第
    18 4條、商標法第61條第1 、2 項規定，請求被告負損害賠
    償責任，即為有據。原告主張本件於刑事程序中共查獲被告
    仿冒商標之NGK 牌火星塞成品3,940 個，被告零售價格為18
    元至20元，已如上述，因查獲仿冒品之個數超過1500件，原
    告依商標法第63條第1 項第3 款規定，請求依總價定賠償金
    額，為可採。經審酌被告侵害情節及查獲仿冒商標之NGK 牌
    火星塞成品件數3,940 個，認以平均售價19元（(18+20) ÷
    2=19）計算為適當，計應賠償74,860元，原告請求被告給付
    於此範圍內為有理由，應予准許；逾此範圍不應准許。
  (三)次按「商標權人得請求由侵害商標權者負擔費用，將侵害商
    標權情事之判決書內容全部或一部登載新聞紙。」，商標法
    第64條定有明文。又按不法侵害他人之名譽者，被害人雖非
    財產上之損害，亦得請求賠償相當之金額，並得請求回復名
    譽之適當處分，民法第195 條第1 項亦有明文。查本件被告
    侵害原告之系爭商標權，係將已嚴重耗損或損壞之二手NGK
    牌火星塞低價購入後，自行整修成堪用品，再以印有仿冒之
    系爭商標之紙盒予以包裝並轉售予不知情之消費者，自足令
    購入之消費者產生混淆誤認，並以為所購得者係原告所生產
    銷售之新品，而令消費者誤以為原告所生產之商品品質不良
    或耐用度不佳，對於原告之商譽難謂無減損，則原告依上揭
    規定請求被告負擔費用將本件民事確定判決書之案號、當事
    人、案由欄及主文全文、本案刑事確定判決書之主文全文與
    事實欄、及如附件所示之道歉啟事，以不大於24.8×7.8 公
    分之篇幅，登載於經濟日報之全國版1 日即為已足，原告逾
    此範圍之請求不應准許。
四、綜上所述，原告依前開法條規定請求被告給付74,860元，及
    自起訴狀繕本送達被告之翌日即99年2 月11日起至清償日止
    ，按週年利率5%計算之利息；被告應負擔費用將本件民事確
    定判決書之案號、當事人、案由欄及主文全文、本案刑事確
    定判決書之主文全文與事實欄、及如附件所示之道歉啟事，
    以不大於24.8×7.8 公分之篇幅，登載於經濟日報之全國版
    1 日，為有理由，應予准許；逾此範圍之請求，為無理由，
    應予駁回。就上開命金錢給付部分，未逾50萬元，應依職權
    宣告假執行，其餘不應准許金錢給付部分之假執行聲請，已
    失其依附，應予駁回。
五、據上論結，本件原告之訴為一部有理由，一部無理由，依智
    慧財產案件審理法第1 條，民事訴訟法第385 條第1 項前段
    、第79 條 、第389 條第1 項第5 款，判決如主文。
中    華    民    國    99    年    6     月    14    日
                    智慧財產法院第二庭
                                法  官  曾啟謀
以上正本係照原本作成。
如對本判決上訴，須於判決送達後20日內向本院提出上訴狀。
中    華    民    國    99    年    6     月    14    日
                                書記官  王月伶


司法院資訊處製作；財團法人民間司法改革基金會備份。
